【裁判字號】    94,易,287
【裁判日期】    950103
【裁判案由】    違反毒品危害防制條例
【裁判全文】
臺灣新竹地方法院刑事判決               94年度易字第287號
公  訴  人  臺灣新竹地方法院檢察署檢察官
被      告  甲○○
      （原名謝德燐）
上列被告因違反毒品危害防制條例案件，經檢察官聲請簡易判決
處刑（九十二年度毒偵字第九五０號），本院認應改用通常程序
，判決如下：
    主  文
本件公訴不受理。
    理  由
一、本件公訴意旨略以：被告甲○○前因施用毒品案件，經依本
    院九十年度毒聲字第一七一三號裁定送觀察、勒戒後，認無
    繼續施用毒品之傾向，業經臺灣新竹地方法院檢察署檢察官
    於民國九十年十二月七日以九十年度毒偵字第一八六七號不
    起訴處分確定。猶不知悔改，復於九十二年六月二十四日晚
    上十一時十分許回溯九十六小時內某時，在不詳處所，施用
    第二級毒品安非他命，為警依法通知其採尿檢驗之結果呈安
    非他命陽性反應而查獲上情，因認被告涉有毒品危害防制條
    例第十條第二項之施用第二級毒品罪嫌等語。
二、按起訴之程序違背規定者，應諭知不受理之判決，並得不經
    言詞辯論為之，刑事訴訟法第三百零三條第一款、第三百零
    七條定有明文。
三、經查：
  (一)被告於警訊時否認有何施用安非他命毒品犯行，並於毒品送
    觀察勒戒案件之抗告狀中辯稱系爭送驗尿液非其所有云云。
    惟查：
    1.被告因列為他轄行方不明毒品人口，而於九十二年六月二
      十四日晚上十一時許，為警於新竹市○○路巴塞隆納遊藝
      場內查獲，經通知至警局採尿，其親自排放尿液於送驗尿
      瓶並親自簽名捺指紋之事實，為被告於警詢所自承（見偵
      查卷第三頁反面），被告雖於警詢時另以尿液並未當其面
      封緘（見偵卷第四頁），而於抗告狀中辯稱本件送驗尿液
      非其所有，然本件尿液（檢體編號ＦＺ00000000
      000號），經與被告血液比對檢驗結果，發現該尿液與
      被告血液之ＤＮＡＳＴＲ式型別均相符，因此該尿液極可
      能（機率為９９．９９％以上）為被告所排放，有法務部
      調查局九十三年二月十八日之調科肆字第０九三００００
      五五八０號之鑑定通知書，及列管毒品人口尿液檢體採集
      送驗紀錄表等附卷可憑（見本院九十二年度毒聲更字第二
      號卷、偵查卷第八頁）。足認本件尿液確係被告排放者無
      誤。
    2.而本件被告所親自排放之尿液經送昭信科技顧問股份有限
      公司以氣相層析質譜儀分析法檢驗後，呈安非他命及甲基
      安非他命陽性反應，復有上開列管毒品人口尿液檢體採集
      送驗紀錄表暨該公司於九十二年八月六日所出具之濫用藥
      物陽性檢體檢驗報告在卷可憑（見偵卷第八、九頁）。
    3.按「尿液毒品檢驗若能使用先進之氣相層析質譜儀分析法
      確認，則可完全排除偽陽性之干擾，為目前最具公信力的
      檢驗方法」，有法務部調查局第六處八十七年九月二十九
      日（八七）發技（一）字第八七０七四五七四號函附卷為
      憑，是前開昭信科技顧問股份有限公司之鑑驗報告已可排
      除偽陽性之干擾，檢驗結果堪以採信；又「甲基安非他命
      經口服投與後約百分之七十於二十四小時內自尿液中排出
      ，約百分之九十於九十六小時內自尿液中排出，甲基安非
      他命之檢出與其投與方式、投與量、個人體質、採尿時間
      及檢測儀器之精密度等諸多因素有關，因此僅憑尿液中呈
      安非他命陽性反應，並無法確實推算吸食時間距採集時間
      之長短，惟依上述資料推斷，其最長可能不會超過四日」
      ，此有行政院衛生署藥物食品檢驗局（八一）藥檢壹字第
      ００一一五六號函一紙附卷可參。
    4.綜上，依前開說明，佐以被告之尿液檢驗報告，被告於九
      十二年六月二十四日晚上十一時十分許警訊採尿時起回溯
      前九十六小時內之某時，在不詳處所，確有施用第二級毒
      品安非他命，其辯稱本件送驗尿液非其所排放，其未施用
      安非他命毒品云云，均為卸責之詞，不足採信，其本件施
      用安非他命毒品之犯行，即事證明確堪以認定。
  (二)次按關於施用毒品之訴追程序，九十二年七月九日修正公布
    （九十三年一月九日生效施行）之毒品危害防制條例（下稱
    新法），以及修正施行前之同條例（下稱舊法），有下列異
    同之處：
    1.對於第一次初犯施用毒品者，新舊法均規定應送觀察、勒
      戒，如無繼續施用毒品傾向，應予釋放，並為不起訴之處
      分或不付審理之裁定；如有繼續施用毒品傾向者，應送強
      制戒治，強制戒治期滿，仍應為不起訴處分或不付審理之
      裁定。（參舊法第二十條第一項、第二項、第二十三條第
      一項，新法第二十條第一項、第二項、第二十三條第一項
      ）。
    2.但對於五年內再犯者，依舊法規定，如其初犯經觀察、勒
      戒，認無繼續施用毒品傾向而未經強制戒治者，則仍應送
      觀察、勒戒，若無繼續施用毒品傾向，應即釋放，並為不
      起訴之處分或不付審理之裁定，如有繼續施用毒品傾向，
      應送強制戒治，並依法追訴或裁定交付審理；倘其初犯時
      曾經強制戒治，則不再送觀察、勒戒，逕送強制戒治，並
      依法追訴（參照舊法第二十三條第二項前段規定）。上開
      五年內再犯情形，依新法規定，則應逕行起訴或裁定交付
      審理（參照新法第二十三條第二項之規定）。
  (三)被告前因施用毒品案件，經依本院九十年度毒聲字第一七一
    三號裁定送觀察、勒戒後，認無繼續施用毒品之傾向，業經
    臺灣新竹地方法院檢察署檢察官於九十年十二月七日以九十
    年度毒偵字第一八六七號不起訴處分確定，有刑案資料查註
    紀錄表、全國施用毒品案件紀錄表、不起訴處分書等在卷可
    稽（見偵查卷第十六、十七、二十頁）。是本件被告係於觀
    察、勒戒執行完畢釋放經不起訴處分後五年內再犯施用毒品
    之罪，其施用毒品之時間係在新法施行前，依新法第二十三
    條第二項規定，其所為應逕行起訴，依舊法規定，被告應送
    觀察、勒戒，若認無繼續施用毒品傾向，可獲不起訴處分，
    於認有繼續施用毒品傾向，始對其所為追訴並聲請裁定強制
    戒治，是應以舊法較有利於行為人，依新舊法比較，自應適
    用最有利於行為人之舊法予以處理。
  (四)綜上所述，本件被告再犯施用毒品之犯行，應依舊法，由檢
    察官先聲請法院裁定將被告送觀察、勒戒，視觀察、勒戒結
    果有無繼續施用毒品傾向而分別為起訴或不起訴處分，尚不
    得直接起訴。是本件起訴之程序自有未合，依照首開說明，
    本件爰不經言詞辯論，逕為諭知不受理之判決。
四、據上論斷，應依刑事訴訟法第四百五十二條、第三百零三條
    第一款、第三百零七條，判決如主文。
中    華    民    國    95    年    1     月    3     日
                  刑事第三庭審判長法  官  汪銘欽
                                  法  官  楊麗文
                                  法  官  黃美盈
如不服本判決，應於判決送達後十日內向本院提出上訴狀（應附
繕本），上訴於臺灣高等法院。
以上正本證明與原本無異。
中    華    民    國    95    年    1     月    3     日
                                  書記官  吳尚文


司法院資訊處製作；財團法人民間司法改革基金會備份。
